【裁判字號】    97,訴,1983
【裁判日期】    971231
【裁判案由】    違反毒品危害防制條例
【裁判全文】
臺灣臺南地方法院刑事判決             97年度訴字第1983號
公  訴  人  臺灣臺南地方法院檢察署檢察官
被      告  甲○○
上列被告因違反毒品危害防制條例案件，經檢察官提起公訴（97
年度毒偵字第2898號），被告於本院準備程序中就被訴事實為有
罪之陳述，經本院合議庭裁定由受命法官獨任進行簡式審判程序
，判決如下：
    主  文
甲○○施用第一級毒品，累犯，處有期徒刑拾月。
    事實及理由
一、本件犯罪事實：甲○○前因違反毒品危害防制條例（施用第
    一級毒品）案件，經臺灣高等法院臺南分院依職權裁定送觀
    查勒戒後，認有繼續施用之傾向，再裁定施以強制戒治，復
    因戒治滿三個月其成效經評定合格，無繼續戒治之必要，經
    該院裁定停止戒治，所餘戒治期間付保護管束，於民國88年
    8月26日保護管束期滿而強制戒治執行完畢，並經該院於88
    年9月30日以87年度上訴字第1021號判決免刑確定；惟嗣又
    再因違反毒品危害防制條例（於92年底某日至93年6月10日
    止連續施用第一、二級毒品）案件，經本院94年3月9日94
    年度訴字第76號判決判處有期徒刑8月、4月確定，甫於96
    年5月29日縮刑期滿執行完畢。詎甲○○仍不知悔改，復基
    於施用第一級毒品之犯意，於97年9月7日14時30分許，在臺
    南縣永康市○○○路附近巷道內，施用第一級毒品海洛因1
    次。同年月9日23時40分許，為警在臺南縣永康市○○○路5
    號「金湯匙複合式餐廳」實施臨檢時，發現其形跡可疑，經
    取得其同意採尿送驗後，結果呈鴉片代謝物（嗎啡及可待因
    ）陽性反應，而悉上情。
二、上開犯罪事實之證據：
（一）被告於警詢及本院審理時之自白。
（二）卷附臺南縣警察局永康分局偵辦毒品危害防制條例案送驗
      尿液編號與真實姓名對照表編號名冊、正修科技大學超微
      量研究科技中心97年9月26日檢驗報告各1紙。
三、按海洛因經注射入人體後，約80%於24小時內自尿中排出，
    且尿液中能否驗出嗎啡陽性反應與其投與量、投與途徑、採
    尿時間、個人體質及檢驗方法之靈敏度有關，而文獻報導注
    射6毫克之海洛因鹽酸鹽，其代謝物嗎啡之平均可檢出時限
    約為26小時，業經行政院衛生署藥物食品檢驗局81年9月8日
    （81）藥檢壹字第8114885號函述明綦詳，佐以被告查獲採
    尿時間，及其尿液送驗呈鴉片代謝物（嗎啡及可待因）陽性
    反應之結果，被告自白於上開時、地，施用第一級毒品海洛
    因之犯行，足堪認定。
四、按92年7月9日新修正之毒品危害防制條例刪除「2犯」及「3
    犯」之規定，將施用毒品者簡化區分為初犯、再犯，並認施
    用毒品者係屬病患性犯人，以觀察、勒戒戒除其身癮，以強
    制戒治去除其心癮。經觀察、勒戒或強制戒治執行完畢釋放
    後，若係5年後再犯該條例第10條施用毒品罪者，檢察官應
    先聲請法院裁定令被告入勒戒處所觀察、勒戒，並視有無繼
    續施用毒品傾向，決定應予釋放、為不起訴之處分，或應聲
    請法院裁定令入勒戒處所強制戒治；若係5年內「再犯」同
    條例第10條施用毒品罪者，依同條例第23條第2項規定，檢
    察官則應依法追訴；且觀諸該條例第20條第3項，及同條例
    第23條第2項之修正理由，如施用毒品者係前經觀察、勒戒
    或強制戒治等治療程序執行完畢5年後，始再施用毒品之「
    初犯」，因前所執行之觀察、勒戒或強制戒治已足收戒除毒
    癮之效，自應重新執行觀察、勒戒或強制戒治等治療程序，
    並於治療程序執行完畢後，由檢察官為不起訴處分，毋庸對
    之追訴處罰；反之，在「再犯」之情形，因其先前所為治療
    程序顯未能收戒斷毒癮之效，且考量施用毒品者之再犯率偏
    高，乃簡化其刑事處遇程序，而逕予追訴處罰，不再施以治
    療程序。參酌上開立法理由，修正毒品危害防制條例就施用
    毒品者，祇於「初犯」及「5年後再犯」二種情形，有其追
    訴條件之限制，即須於初犯經觀察、勒戒或強制戒治釋放後
    ，5年內均無施用毒品之行為，始能認其前所實施之觀察、
    勒戒或強制戒治已足遮斷毒癮，而得於5年後再犯時，再予
    適用初犯之規定，重行觀察、勒戒等程序。倘5年內已經再
    犯，被依法追訴處罰，縱其第3次（或第3次以上）施用毒品
    之時間在初犯釋放5年以後，即與「5年後再犯」之情形有別
    ，且因已於「5年內再犯」，顯見其再犯率甚高，原實施觀
    察、勒戒或強制戒治，已無法收其實效，而無5年戒斷期之
    存在，自無再經觀察、勒戒及強制戒治之必要，應由檢察官
    逕行起訴（最高法院95年度台非字第59號判決及95年第7次
    刑事庭會議決議、97年第5次刑事庭會議決議）。
五、經查，被告前因施用第一級毒品案件，經送強制戒治後，於
    88年8月26日強制戒治執行完畢；再因於92年底某日至93年6
    月10日止連續施用第一、二級毒品案件，經本院判處有期徒
    刑8月、4月確定，有臺灣高等法院被告前案紀錄表在卷可稽
    。被告於強制戒治執行完畢5年內之92、93年間，已再犯施
    用毒品之罪，本件施用毒品之犯行，乃屬3犯以上，縱其施
    用毒品之時間在初犯釋放5年以後，即與「5年後再犯」之情
    形有別，參諸前揭最高法院判決及刑事庭會議決議意旨，仍
    應依法論科；且查海洛因係屬毒品危害防制條例第2條第2項
    第1款所列之第一級毒品，核其所為，係犯毒品危害防制條
    例第10條第1項之施用第一級毒品罪。被告施用前後持有第
    一級毒品之低度行為，應為其施用之高度行為所吸收，不另
    論罪。另被告有如事實欄所載之施用毒品前科，經判處應執
    行有期徒刑10月確定，甫於96年5月29日縮刑期滿而執行完
    畢，有臺灣高等法院被告前案紀錄表在卷可參，其於受有期
    徒刑執行完畢後5年內故意再犯
    本件有期徒刑以上之罪，為累犯，應依法加重其刑。爰審酌
    被告素行不良，且迭經觀察、勒戒及強制戒治，仍未能體認
    施用毒品對於自身健康之危害，遠離毒品，惟犯後業已坦承
    犯行，態度良好等一切情狀，量處如主文所示之刑。
據上論斷，應依刑事訴訟法第273條之1第1項、第299條第1項前
段、第310條之2、第454條，毒品危害防制條例第10條第1項，刑
法第11條前段、第47條第1項，判決如主文。
本案經檢察官乙○○到庭執行職務
中    華    民    國    97    年    12    月    31    日
                  刑事第十二庭  法  官  魏玉英
以上正本證明與原本無異。
如不服本判決應於收受本判決後10日內向本院提出上訴書狀，並
應敘述具體理由。如未敘述上訴理由者，應於上訴期間屆滿後20
日內向本院補提理由書狀（均須按他造當事人之人數附繕本）「
切勿逕送上級法院」。
                                書記官  曾盈靜
中    華    民    國    97    年    12    月    31    日
附錄本案論罪科刑法條全文
毒品危害防制條例第10條
施用第一級毒品者，處6月以上5年以下有期徒刑。
施用第二級毒品者，處3年以下有期徒刑。


司法院資訊處製作；財團法人民間司法改革基金會備份。
